【裁判字號】    98,訴,892
【裁判日期】    981110
【裁判案由】    違反野生動物保育法
【裁判全文】
臺灣屏東地方法院刑事判決               98年度訴字第892號
公  訴  人  臺灣屏東地方法院檢察署檢察官
被      告  甲○○
上列被告因違反野生動物保育法案件，經檢察官提起公訴（98年
度偵字第4752號），本院判決如下：
    主  文
甲○○無罪。
    理  由
一、公訴意旨略以：被告甲○○明知巴拉望孔雀雉（
    Polyplectron emphanum） 係經中央主管機關行政院農業委
    員會指定公告之保育類野生動物，屬珍貴稀有保育類野生動
    物，非經主管機關之同意，不得買賣或在公共場所陳列、展
    示。詎其未經主管機關之同意，而於民國98年6 月16日，在
    其位於屏東縣鹽埔鄉○○村○○路28號之住處，以電腦設備
    連結網際網路至「yahoo ！奇摩家族鳥類. 鸚鵡. 雉雞. 月
    輪家族」網站，以發表人為「t59901」張貼「巴拉望售」之
    標題訊息，藉此以新台幣2 萬元之價格販售2 隻巴拉望孔雀
    雉，嗣為警於98年6 月28日上午10時30分許，在屏東縣鹽埔
    鄉○○村○○路20號之大仁科技大學前查獲，並扣得被告所
    欲拍賣之2 隻巴拉望孔雀雉等情。因認被告涉嫌違反野生動
    物保育法第35條第1 項之保育類野生動物及其產製品，非經
    主管機關之同意，不得買賣之規定，而觸犯野生動物保育法
    第40第2 款之罪等語。
二、按犯罪事實應依證據認定之，無證據不得認定其犯罪事實，
    又不能證明被告犯罪者，應諭知無罪之判決，刑事訴訟法第
    154 條第2 項及第301 條第1 項，分別定有明文。次按認定
    不利於被告之事實，須依積極之證據，而此所謂證據，須確
    能為被告有罪之證明，而無瑕疵可指者，始足當之；其為訴
    訟上之證明，則須至任何一般人均認其為真正，而無所懷疑
    之程度，此分別有最高法院30年度上字第816 號及同院69年
    度臺上字第4913號、76年度臺上字第4986號判例可資參照。
    又按學理上所稱「陷害教唆」，乃指行為人原不具有犯罪之
    故意，純因有調查、偵查犯罪職權公務員之設計教唆，始萌
    生犯意，進而實行犯罪構成要件之行為者而言；倘行為人原
    已具有犯罪之故意或行為，而由有調查、偵查犯罪職權之公
    務員運用偵查技巧，引誘其暴露犯罪事證而予逮捕偵辦（俗
    稱「釣魚」或「誘捕偵查」），自與「陷害教唆」情形有別
    ，要難認為違法。又於「誘捕偵查」之情形，因購買者為協
    助警察辦案佯稱購買，而將販賣者誘出以求人贓俱獲，因其
    無實際買受之真意，且在警察監視之下伺機逮捕，事實上亦
    不能真正完成買賣，則該次行為，僅能論以販賣未遂，有最
    高法院98年度台上字第4326號刑事判決可資參照。再按未遂
    犯之處罰，以有特別規定者為限，刑法第25條第2 項定有明
    文。
三、證據能力部分：
    按傳聞法則之重要理論依據，在於傳聞證據未經當事人之反
    對詰問予以核實，乃予排斥，惟若當事人已放棄對原供述人
    之反對詰問權，於法院審判時表明同意該等傳聞證據可作為
    證據，基於證據資料愈豐富，愈有助於真實發現之理念，並
    貫徹刑事訴訟法修法加重當事人進行主義之精神，確認當事
    人對於證據能力有處分權之制度，傳聞證據經當事人同意作
    為證據，法院認為適當者，亦得為證據；另當事人於調查證
    據時，對於傳聞證據表示「沒有意見」、「對於證據調查無
    意見」，而未於言詞辯論終結前聲明異議，應視為已有將該
    等傳聞證據採為證據之同意，此刑事訴訟法第159 條之5 定
    有明文。查本案據以認定被告犯罪事實存否之被告以外之人
    之言詞或書面陳述，經審判長提示並告以要旨後，檢察官及
    被告均知該證據為審判外之言詞陳述及書面證據，原無證據
    能力，惟未於言詞辯論終結前表示異議，本院審酌上開證據
    作成之過程並無不適當之情形，且對於被告涉案之事實具有
    相當之關聯性，依刑事訴訟法第159 條之5 規定具有證據能
    力。
四、公訴意旨認被告甲○○涉犯前開犯行，無非係以被告之供述
    、查獲相片4 張、屏東科技大學研究發展處附設野生動物保
    育服務中心臨時物種鑑表暨保育類野生動物收容中心收據各
    1 紙、行政院農委會林務局自然保育網野生動物名錄1 份，
    被告上網拍賣之網頁列印資料1 份等，為主要依據。訊據被
    告固坦承前開犯罪事實，惟查：
(一)、被告欲出售其所有之保育類野生動物巴拉望孔雀雉2 隻，而
    於上開時地，以「t59901」之代號，在「yahoo ！奇摩家族
    鳥類. 鸚鵡. 雉雞. 月輪家族」網站張貼標題為「巴拉望售
    」、內容為「白眉巴拉旺種鳥出售」之文字訊息，警方見到
    該訊息，為能人贓俱獲，乃向被告佯稱欲購買巴拉望孔雀雉
    ，嗣於98年6 月28日上午10時30分許，被告攜帶上開巴拉望
    孔雀雉至「大仁科技大學」前欲進行交易時，為警當場逮捕
    並查扣上開屬於野生動物保育法所規定之保育類野生動物之
    巴拉望孔雀雉等情，業經被告於本院供認明確，並有調查報
    告、扣押筆錄、扣押物品目錄表、被告在「yahoo ！奇摩家
    族鳥類. 鸚鵡. 雉雞. 月輪家族」刊登之上開訊息列印資料
    、行政院農業委員會98年5 月20日農林務字第0981700564號
    函所附之「非經主管機關同意，不得買賣或在公共場所陳列
    、展示之保育類野生動物之種類」名錄、屏東科技大學研究
    發展處附設野生動物保育服務中心臨時物種鑑定表、屏東科
    技大學保育類野生動物收容中心收據各1 份及查獲現場相片
    4 張、本院公務電話紀錄1 紙在卷可證（見警卷第2 、12至
    15、17至21、23、24頁、本院卷第13頁），前開事實固堪認
    定。
(二)、然按野生動物保育法第35條第1 項規定：「保育類野生動物
    、瀕臨絕種及珍貴稀有野生動物產製品，非經主管機關之同
    意，不得買賣或在公共場所陳列、展示。」，同條例第40條
    第2 款則規定：「違反第35條第1 項規定，未經主管機關同
    意，買賣或意圖販賣而陳列、展示保育類野生動物或瀕臨絕
    種及珍貴稀有野生動物產製品者，處6 月以上5 年以下有期
    徒刑，得併科新臺幣30萬元以上150 萬元以下罰金」，此條
    文並無處罰未遂行為；而如前所述，本件警方係以誘捕偵查
    之方法查獲本案，揆諸首揭最高法院判決意旨，本件警方既
    無實際買受之真意，事實上即不能真正完成買賣，故僅能論
    以未遂，然如前所陳，野生動物保育法第40條第2 款並未處
    罰販賣保育類野生動物未遂之行為，自無法以此條文論處；
    。至公訴人雖於審判期日辯論時，當庭表示變更起訴法條為
    意圖販賣而陳列保育類野生動物（惟未一併變更檢察官所起
    訴之犯罪事實），然被告僅以刊登文字訊息之方式拍賣上開
    巴拉望孔雀雉乙節，有卷附上開拍賣訊息之列印資料可查，
    顯與「陳列」保育類野生動物之行為有別，自難論以意圖販
    賣而陳列保育類野生動物罪，併此敘明。
五、綜上所述，公訴人就被告上開違反保育類野生動物法之犯行
    所為訴訟上之證明，顯未達到通常一般之人均不會有任何懷
    疑，而得確信被告犯行之真實程度，自無從說服本院形成有
    罪之心證。此外，復查無其他積極證據足認被告確有公訴人
    所指前揭犯行，被告上開犯罪尚屬不能證明，基於無罪推定
    之原則，即應為被告無罪之諭知。
據上論斷，應依刑事訴訟法第301 條第1 項前段，判決如主文。
中    華    民    國    98    年    11    月    10    日
                  刑事第五庭  審判長法  官  石家禎
                                    法  官  林家聖
                                    法  官  陳秀慧
以上正本證明與原本無異。
如不服本判決應於收受判決後10日內向本院提出上訴書狀，並
應敘述具體理由；其未敘述上訴理由者，應於上訴期間屆滿後
20日內向本院補提理由書（均須按他造當事人之人數附繕本）
「切勿逕送上級法院」。
中    華    民    國    98    年    11    月    10    日
                                書記官  溫訓暖


司法院資訊處製作；財團法人民間司法改革基金會備份。
